臺灣新竹地方法院民事簡易判決　　　 93年度竹簡字第105號
原　　　告　甲○○
訴訟代理人　乙○○
被　　　告　丙○○
上列當事人間請求確認本票債權不存在事件，本院於民國94年9
月23日辯論終結，判決如下：
    主  文
原告之訴駁回。
訴訟費用由原告負擔。
    事實及理由
一程序方面：原告經合法通知未於言詞辯論期日到場，核無民事
  訴訟法第386條所列各款情形，依被告聲請，由其一造辯論而
  為判決。
二原告主張：
(一)其於民國89年11月3日向被告借款新台幣（下同）1,500,000元
  ，被告給付借款時業已扣除雙方所同意之手續費120,000元及
  預扣利息135,000元，因此被告對所借款項實際僅付1,365,000
  元（含手續費）。另原告已還款如下：
  1.90年2月2日還款135,000元（開立合庫新竹支庫支票、帳號242
    740、票號PU0000000）。
  2.90年5月2日付款135,000元。
  3.90年8月2日付款135,000元。
  4.93年1月2日匯款225,000元入被告於新竹國際商業銀行之帳戶
    ，上開款項針對本院90年度票字1881號債務為部分清償。
(二)被告於93年4月14日呈報實際撥付原告1,500,000元，即支票1,
  152,000元及匯款348,000元，經查其所指稱之二筆款項皆虛偽
  不實。原告向被告借款數次，依慣例必先扣除仲介手續費、利
  息，餘額方匯入銀行，故借款1,500,000元，當日實僅得款1,2
  45,000元，另乙○○於93年1月2日償還225,000元，雖係遲延
  履約，但係經被告同意才付款，非被告所稱「乙○○於93年1
  月2日所償還款項225,000元，係於本執行事件分配表債權決算
  期間之後所為」。
(三)本件借款應以原告實際取得之金額為準，借款後原告依約償還
  本金及利息者，皆應依法扣除。被告陳稱原告於90年2月2日還
  款135,000元、90年5月16日及5月18日共還款14萬元，上開還
  款共計27.5萬與事實不符，又原告還款超過應付利息部分即應
  攤還本金或抵充之後的利息，另約定年息超過20﹪被告依法並
  無請求權。
(四)綜上，故聲明：1.本院91年度民執聖字第2878號所為之強制執
  行程序應予撤銷；2.本院90年度票字第1881號本票債權不存在
  ；3.訴訟費用由被告負擔。
三被告抗辯：
(一)本件借款被告係以部分匯款、部分開立支票方式共借1,500,00
  0元給原告。被告係分別於89年11月3日匯款348, 000元入乙○
  ○位於合作金庫新竹支庫的帳戶（帳號：0000000000000），
  及交付一張受款人為甲○○、付款人為合作金庫龍潭支庫、未
  載發票日、金額為1,152,000元的支票。
(二)對原告主張之陳述：
1.因原、被告間甚為熟稔，所以有些借款會先扣掉利息，而有些
  借款係經過介紹人介紹，故會扣除介紹費，但介紹費不會超過
  百分之4。另若原告需款孔急時，被告則不會先扣利息會借予
  足額的款項，嗣後再算利息，被告借給原告的款項大部分是以
  支票的方式支付，少部分是以匯款方式支付，如金額小則會以
  現金方式支付，再請原告簽收。
2.原告所指之切結書是載明原告在92年11月25日以前要先清償一
  年的利息，但過了該清償期原告仍未償還，被告方聲請拍賣原
  告之不動產。原告於93年1月2日雖有匯款225, 000元給被告，
  但已超出切結書上所載之時間範圍，且係部分清償其他債務之
  還款行為與本件債務無涉。
3.本件借款被告僅於90年2月2日收訖原告135,000元（開立合庫
  新竹支庫支票、帳號242740、票號PU0000000），以及90年5
  月16日及90年5月18日共收訖140,000元，合計275,000元，上
  述款項係清償本筆借款89年11月3日至90年8月2日止之利息。
(三)綜上，故聲明：原告之訴駁回；訴訟費用由原告負擔。
四兩造不執之事項：原告與其妻乙○○於89年11月3日向被告借
  款1,500,000元，而共同簽發面額1,500,000元、到期日90年8
  月2日、利息約定為自到期日起至清償日止按年息百分之20計
  算之本票一紙（下稱系爭本票）交付予被告，嗣被告執系爭本
  票向本院聲請本票准許強制執行，經本院以90年度票字第1881
  號裁定准予強制執行，原告及訴外人乙○○不服提起抗告，經
  臺灣高等法院以90年度抗字第4152號裁定駁回其抗告確定。
五本院之判斷：
(一)被告已將1,500,000元之借款交付原告：查被告之妻亦為原告
  本件之訴訟代理人乙○○於合作金庫銀行新竹分行開設000000
  0000000號貸款帳戶，該戶於80年11月1日向該行貸款1,500,00
  0元，於89年11月3日由被告匯款348,000元至該帳戶，清償貸
  款本息之事實，有合作金庫銀行新竹分行，93年12月17日合金
  新竹字第0930007761號函暨檢附之匯款解付入帳傳票、償還放
  款收入傳票及結案資料查詢單等在卷可憑，堪信為真實。次查
  ，被告簽發發票日89年11月3日、面額1,1 52,000元，付款人
  為合作金庫銀行龍潭分行，並指定原告為受款人之支票一紙，
  該紙支票經原告背書後交其妻乙○○於89年11月3日至合作金
  庫銀行龍潭分行臨櫃提示，其中872,000元由乙○○填寫存款
  憑條存入其在合作金庫銀行新竹分行所開設之帳號0000000000
  000號帳戶內，其餘280,000元提領現金等情，有合作金庫銀行
  龍潭分行93年7月13日合金龍存字第093000352 8號函暨檢附之
  支票影本、存款憑條、轉帳收入傳票、現金支出傳票等附卷可
  稽，參以，乙○○到庭亦稱：存到我帳戶內的872,000元是我
  去領的，存款憑條是我的字，這張是我在櫃檯寫的存的，帳戶
  是我的帳戶等語（見本院93年7月28日言詞辯論筆錄），自堪
  信為真正。準此，被告於89年11月3日分別匯款348,000元於原
  告之妻乙○○於合作金庫銀行新竹分行所開設之前揭貸款帳戶
  ，及簽發面額1,152,000元、指定受款人為原告之支票一紙，
  經原告背書後交其妻乙○○至合作金庫銀行龍潭分行臨櫃提示
  ，業如前述，則被告抗辯其已將1,500,000 元之借款交付原告
  一節，應屬可採。至原告主張被告給付借款時業已扣除雙方所
  同意之手續費120,000元及預扣利息135,000 元，因此被告對
  所借款項實際僅付1,365,000元（含手續費）云云，惟查，被
  告否認本件有預扣利息及手續費之情形，而原告復未能舉證以
  實其說，且原告此部分主張亦與前揭匯款及支票提領等資料不
  符，尚難採信。
(二)原告給付被告之利息縱超過年息百分之二十，於給付後就超過
  部分原告不得請求返還，亦不得主張扣抵本金：按約定利率超
  過週年百分之二十者，民法第二百零五條既僅規定債權人對於
  超過部份之利息無請求權，則債務人就超過部份之利息任意給
  付，經債權人受領時，自不得謂係不當得利請求返還（最高法
  院29年上字第1306號判例可資參照）。查本件原告主張其分別
  於90年2月2日還款135,000元、90年5月2日付款135,000元、90
  年8月2日付款135,000元等語，被告抗辯：原告利息僅繳到90
  年5月2日，惟被告執行時係請求自90年8月2日起之利息等語，
  是由兩造上開陳述觀之，被告於執行時係請求原告自90年8月2
  日起算之利息，核與原告主張伊繳納至90年8月2日之利息相符
  ，雖兩造對原告繳納利息之金額有所爭執，然縱原告所述其給
  付之利息超過年息百分二十乙節為真正，惟原告就超過部分之
  利息既已任意給付而經被告受領，依前揭說明，原告已不得請
  求被告返還，自亦不得主張就超過部分應扣抵本金，從而，原
  告主張就超過年息百分之二十部分，應扣抵本金等語，自不足
  採。
(三)原告於93年1月2日給付被告225,000元，係支付一年之利息：
  查被告以本院90年度票字第1881號本票裁定為執行名義，向本
  院聲請以91年度執字第2878號清償票款執行事件，對原告及其
  妻乙○○之財產實施強制執行，於執行中原告及其妻乙○○於
  92年6月30日簽立切結書載明：「茲因前以新竹縣北埔鄉○○
  段大南坑小段土地向丙○○先生借款150萬元正，今立切結書
  於92年11月25日先清償部分利息（一年息）這段期間，債權人
  同意不必聲請於法院拍賣，恐口無憑，特立此據」，惟原告到
  期未清償一年之利息，被告乃於92年11月27日向本院執行處具
  狀聲請減價拍賣繼續執行等情，業據本院調閱本院91年度執字
  第2878號卷宗查閱無訛，並有原告書立之切結書在卷可參。準
  此，原告既未依約於92年11月25日清償一年之利息，則被告於
  92年11月27日具狀聲請繼續執行，自無不合。又原告於93年1
  月2日匯款225,000元，既係償還利息，則其請求應扣抵本金自
  無理由。
(四)綜上所述，被告既已將1,500,000元之借款交付原告，而原告
  僅清償部分之利息，則系爭本票之債權應屬存在，原告請求確
  認系爭本票債權不存在，自無理由，應予駁回。又系爭本票
  1,500,000之債權存在，已如前述，原告請求本院91年度執字
  第2878號所為之強制執行程序應予撤銷，亦乏所據，應併予駁
  回。
六兩造其餘主張、陳述或攻防方法核予判決結果不影響，爰不一
  一贅述。
七訴訟費用負擔之依據：民事訴訟法第78條。
中　　華　　民　　國　　94　　年　　9 　　月　　30　　日
                  新竹簡易庭    法　官　謝永昌
以上正本係照原本作成。
如對本判決上訴，須於判決送達後20日內向本院提出上訴狀。
中　　華　　民　　國　　94　　年　　9 　　月　　30　　日
                                書記官　蕭宛琴
